【裁判字號】    99,訴,1238
【裁判日期】    990728
【裁判案由】    返還車位
【裁判全文】
臺灣臺中地方法院民事判決  99年度訴字第1238號
原      告  麗園道公寓大廈管理委員會
法定代理人  己○○
訴訟代理人  乙○○
被      告  甲○○
            丁○○
上  一  人
訴訟代理人  丙○○
被      告  戊○○
訴訟代理人  庚○
上列當事人間請求返還車位事件，經本院於民國99年7月12日言
詞辯論終結，判決如下：
    主      文
原告之訴駁回。
訴訟費用由原告負擔。
    事實及理由
壹、兩造主張：
一、原告主張：依訴外人經典建設股份有限公司（以下簡稱經典
    公司）於民國（下同）85年5月31日移交予原告之汽車停車
    位清冊中載明坐落台中市○區○○段466地號上建物即門牌
    號碼：台中市○區○○○路117、118、119號地下室停車位
    編號178、223-1、240號3位車位（以下簡稱系爭車位），屬
    於公有車位，惟目前上開系爭車位，依序分別為被告甲○○
    、丁○○及戊○○占有中。雖被告3人表示先前曾變更車位
    ，並持有經典公司所發給之變更後系爭車位之使用證明書，
    惟因經典公司並未向主管機關申請任何變更程序，是該使用
    證明書不具任何效力，故系爭車位仍屬於原告之公有車位，
    被告3人無權占用系爭車位，爰依法請求被告等3人應將系爭
    車位返還予原告等情。並聲明：(一)被告甲○○應將系爭編號
    178 號平面車位乙位遷讓返還原告。(二)被告丁○○應將系爭
    編號223-1號平面停車位乙位遷讓返還原告。(三)被告戊○○
    應將系爭編號240號平面車位乙位遷讓返還原告。
二、被告答辯：
  (一)被告甲○○辯稱：經典公司於85年4月間變更車位，收回伊
    原先之平面車位，新發給伊系爭編號178號之車位證明，本
    件變更完成於原告與經典公司辦理移交車位之前，是原告應
    於85年5月間辦理移交時即表示意見，不應於15年後才提出
    異議。另查原告於90年7月1日所製作之公有車位明細表中，
    亦未將系爭車位列入等語。
  (二)被告丁○○辯稱：伊於81年間購屋時，原係購買機械停車位
    ，因車輛無法駛入停放，且所購買之房屋有瑕疵，經協商賠
    償，經典公司乃於87年4月20日以系爭編號223-1號平面車位
    交換原來的機械車位，作為賠償等語。
  (三)被告戊○○辯稱：伊於81年間購買兩間店面預售屋，經典公
    司於83年間交給伊系爭編號240號之平面車位，並於85年4月
    發給該車位使用證明書等語。
  (四)均聲明：原告之訴駁回。
三、原告對於被告抗辯之陳述略以：被告等所庭呈之系爭車位使
    用證明書，確實為經典公司所核發，惟因當時經典公司之移
    交清冊上載明系爭車位3位屬於原告所有之獎勵車位，原告
    方會主張被告3人係無權占有。原告僅有移交清冊，並無系
    爭車位屬於公有之車位使用權證明書。
貳、本件經本院與兩造為爭點整理如下，其中不爭執事項並為本
    院採為判決之基礎：
一、不爭執事項：
  (一)被告三人均為原告管理社區大樓之住戶。
  (二)被告三人均領有車位使用權證明書。
  (三)被告提出之車位使用證明書為真正。
二、爭執事項：
    原告主張系爭三個車位為建商移交社區公有之獎勵車位，被
    告無權占有，原告請求被告返還系爭車位，是否有理？
參、得心證之理由：
一、本件原告依經典公司於85年5月31日移交予原告之汽車車位
    清冊中載明系爭編號178、223-1、240號3位停車位屬於公有
    車位，惟目前上開系爭車位，依序分別為被告甲○○、丁○○及戊○○占有中，被告3人並持有經典公司所發給之系爭
    車位之使用證明書等情，業據原告提出停車位置使用及區分
    協議證明書影本、機械停車位移交清冊影本等件、被告提出
    系爭車位使用權證明書影本等件為證，復為兩造所不爭，自
    堪信為真實。
二、雖原告主張：系爭3個車位為建商移交社區公有之獎勵停車
    位，被告無權占有，原告依法得請求被告返還系爭車位云云
    ，此為被告所否認。經查：
  (一)本件被告既均已提出前揭系爭車位使用權證明書影本等件為
    證，復參酌被告甲○○辯稱：經典公司於85年4月間變更車
    位，收回伊原先之平面車位，新發給伊系爭編號178號之車
    位證明，本件變更完成於原告與經典公司辦理移交車位之前
    ，原告於85年5月間辦理移交時並未即時表示意見等語；被
    告丁○○辯稱：伊於81年間購屋時，原係買機械車位，因車
    輛無法駛入停放，且所購買之房屋有瑕疵，經協商賠償，經
    典公司乃於87年4月20日以系爭編號223-1號平面車位交換原
    來的機械車位，作為賠償等語；被告戊○○辯稱：伊於81年
    間購買兩間店面預售屋，經典公司於83年間交給伊系爭編號
    240號之平面車位，並於85年4月發給該車位使用證明書等語
    各在卷，可見被告與原建商經典公司間購買或換得系爭車位
    ，性質上係使用系爭停車位之分管契約，被告自屬有權使用
    系爭車位，嗣經原告接管後，除非經區分所有權人大會決議
    變更分管契約，否則原告仍受拘束。
  (二)雖原告主張：系爭停車位係屬獎勵停車位云云，然按「獎勵
    停車位則為依建築技規劃第19條之2，由主管機關發存之台
    灣省建築物增設停車空間鼓勵要點所設置，其產權可登記為
    共有或獨立產權，惟有以下四點義務：1.形同開放空間，必
    須提供不特定多者人之公眾使用、2.平時所有權人必須負有
    維護保管之責任，於建物進出口明顯位置，需設置標示牌、
    3. 使用執照及平面圖上須註明：『於某層增設公共停車空
    間ｘｘ輛供公眾使用』、4.產權移轉時所有權人須於買賣契
    約書明示」（參看臺灣高等法院89年度上字第575號判決所
    載），亦有學者謂獎勵停車位係設置於專有部分，僅法定停
    車位或部分增設停車位存在於共用部分（參看謝在全民法物
    權論（上）第434頁以下），是本件系爭車位是否屬獎勵停
    車位性質乙節，原告並未舉證以實其說，已屬不無可疑，退
    而言之，縱然系爭車位係屬獎勵停車位，然按「獎勵停車位
    與法定停車位兩相比較，除在交易上得否為單獨所有權而移
    轉外，獎勵停車位在使用，上其限制與義較較法定停車位為
    多，又增設之獎勵停車位既係為解決都市之停車問題，以提
    高容積率，增加建築物之樓地板面積等之優惠方式，換取建
    商增設室內公共停車空間，供社會大眾使用，則獎勵停車位
    所有權人使用該停車位時，一般社會大眾，雖非可以上開要
    點第九條規定，逕予排除，反之，一般社會大眾先於獎勵停
    車位所有權人使用該車位時，依上開規定，獎勵停車位所有
    權人，亦不得排除之。」（參看同上臺灣高等法院判決所載
    ），原告亦不得排除被告使用系爭停車位。
三、綜上所述，本件被告既均已持有系爭車位使用權證明書，即
    依停車位之分管契約，自屬有權使用系爭車位，除非經區分
    所有權人大會決議變更分管契約，否則原告仍受拘束，從而
    原告主張：系爭3個車位為建商移交社區公有之獎勵停車位
    ，被告無權占有，原告依法得請求被告返還系爭車位云云，
    為無理由，應予駁回。
四、訴訟費用之負擔：民事訴訟法第78條。
中    華    民    國    99    年    7    月    28     日
                  民事第四庭    法  官  張國華
正本係照原本作成。
如對本判決上訴，須於判決送達後20日內向本院提出上訴狀。如
委任律師提起上訴者，應一併繳納上訴審裁判費。
中    華    民    國    99    年    7    月    28     日
                                書記官  王麗麗

司法院資訊處製作；財團法人民間司法改革基金會備份。
